【裁判字號】    97,訴,876
【裁判日期】    980707
【裁判案由】    公共危險等
【裁判全文】
臺灣臺南地方法院刑事判決               97年度訴字第876號
公  訴  人  臺灣臺南地方法院檢察署檢察官
被      告  甲○○
                    （現另案於臺灣臺南監獄臺南分監執行）
指定辯護人  黃昭雄律師
上列被告因公共危險等案件，經檢察官提起公訴（97年度營偵字
第662號），本院判決如下：
    主  文
甲○○竊盜，累犯，處有期徒刑月；又以加害生命、身體、財
產之事，恐嚇他人致生危害於安全，累犯，處有期徒刑柒月；又
對於公務員依法執行職務時，施強暴、脅迫，累犯，處有期徒刑
伍月；又於公務員依法執行職務時，當場侮辱，累犯，處有期徒
刑月。應執行有期徒刑壹年貳月。
被訴毀損部分不受理。
    事  實
一、甲○○前於民國95年間因違反毒品危害防制條例案件，經本
    院以96年度簡字第2128號判決判處有期徒刑4 月確定，再經
    本院以96年度聲減字第3922號裁定減為有期徒刑2 月確定，
    於97年3 月1 日縮刑期滿執行完畢。詎其猶不知悔改，(一)、
    於97年4 月4 日15時30分許，在臺南縣新營市○○街49號前
    ，因見鐘郁清所有、由鐘文騫使用之車牌號碼UWK-708 號輕
    型機車停放在該處，且機車鑰匙未取下，認有機可趁，遂意
    圖為自己不法之所有，本於竊盜之犯意，以該機車鑰匙發動
    上開輕型機車而竊取之，得手後，留供己代步之用。(二)、於
    97年4 月4 日16時許，甲○○在其位於臺南縣新營市○○路
    18號住處內獨自飲酒，因心情煩悶，且聽聞與其毗鄰而居之
    庚○○、庚○○之夫陳世福、大伯丙○○、兒子丁○○及丁○○同學己○○等人在庚○○位於臺南縣新營市○○路18之
    3 號住處前喝茶、聊天，竟認為庚○○等人聚集該處係在對
    其叫囂，遂基於恐嚇危害安全之犯意，在其上開住處將汽油
    裝至寶特瓶內（一般市售小瓶之礦泉水瓶）約3 分之1 滿，
    將寶特瓶挖洞塞入布條，旋騎乘上開竊得之輕型機車外出，
    並於快接近庚○○住處前，即將上開裝有汽油之寶特瓶點燃
    ，再迅速朝庚○○等人所在方向丟擲後揚長離去，而以此加
    害生命、身體、財產之事，恐嚇庚○○等人，致庚○○等人
    心生畏懼，而生危害於安全。其後，因該寶特瓶掉落在己○○停靠在鄰近甲○○住處旁之車牌號碼GE3-169 號重型機車
    右側後，再彈至甲○○前開住宅前牆垣，造成該牆垣及己○○所騎乘之上開重機車右側車身均稍微起火燃燒，幸均未失
    其全部或一部之效用，而己○○等人見狀立即將火勢撲滅，
    並報警前來處理。(三)、於同日18時20分許，甲○○騎乘上開
    竊得之輕型機車至臺南縣警察局，向執勤警員乙○○報案稱
    其女友遭人挾持，並要求乙○○通知派出所警員協助處理，
    惟其聽聞乙○○表示臺南縣警察局即可派員處理，即在臺南
    縣警察局大門口咆哮，迨乙○○進入警察局內撥打電話通知
    臺南縣警察局新營分局民治派出所（下稱民治派出所）派員
    前來處理時，甲○○即欲騎乘機車離去，然乙○○因聞到甲○○身上有酒味，遂阻止甲○○騎車離去，惟甲○○不顧乙○○之阻止，仍強行騎乘機車離開。嗣於臺南縣新營市○○
    路120 號前，為據報前來之民治派出所所長張金全及警員徐
    啟炫、洪銘駿發覺攔停，並依法欲對甲○○進行酒精濃度測
    試勤務時，詎甲○○抗拒測試，並基於妨害公務之犯意，將
    其因不詳原因致拉在褲中之糞便塗抹在手上，威脅前開3 位
    員警不得靠近，另基於侮辱公務員之故意，對依法執行職務
    之張金全，當場以「幹你娘」之穢語辱罵之。後因警員查出
    甲○○所騎乘之機車為遭竊之贓車，認甲○○為準現行犯，
    欲對甲○○實施逮捕時，甲○○竟接續上開妨害公務之犯意
    ，以其手上之糞便攻擊塗抹在依法執行職務之警員張金全身
    上，而以此強暴行為妨害張金全依法執行逮捕職務，嗣經3
    位警員合力將甲○○制伏，並扣得上開車牌號碼UWK-708 號
    輕型機車（業已返還鐘郁清）。迨民治派出所所長張金全、
    警員徐啟炫、洪銘駿將甲○○逮捕返回派出所後，甲○○因
    不滿被逮捕，遂接續上開侮辱公務員之故意，對依法執行職
    務之張金全，當場以「幹你娘」之穢語辱罵之。
二、案經臺南縣警察局新營分局報請臺灣臺南地方法院檢察署檢
    察官偵查起訴。
    理  由
甲、有罪部分：
壹、程序方面：
一、按被告之自白，非出於強暴、脅迫、利誘、詐欺、疲勞訊問
    、違法羈押或其他不正之方法，且與事實相符者，得為證據
    ，刑事訴訟法第156 條第1 項定有明文。查被告甲○○固於
    偵查中及本院審理時陳稱：伊有遭警員毆打云云。惟依卷附
    被告之全身照片觀之，被告之左、右臉頰、小腿雖有瘀青，
    下唇亦有受傷之情形，然此究係遭警員毆打，或係因其抗拒
    逮捕強力掙脫所致，抑或係其他原因所造成，其原因不一而
    足，自難僅憑被告一己之供述，即率認被告有何遭警員刑求
    之情。況據被告於本院審理時供陳：伊在製作警詢筆錄時沒
    有被打，檢察官也沒有對伊刑求，且有針對伊遭刑求之事調
    查，伊並未因被打而在警局為不實之陳述等語（見本院卷第
    118 頁），復佐以被告於警詢、偵查中均未承認有竊取機車
    及將寶特瓶裝汽油點燃後，向證人庚○○等人所在方向丟擲
    等不利於己之陳述，益徵被告亦無因其所宣稱之刑求而為不
    實之陳述。從而，本院認被告於警詢及偵查中之自白部分，
    應係本於自由意志下所為之陳述，且上開自白又與事實相符
    （詳下述），自得採為論罪之依據。
二、復按刑事訴訟法新制採改良式當事人進行主義，為保障被告
    防禦權及維護直接審理與言詞審理原則，刑事訴訟法第159
    條第1 項規定：「被告以外之人於審判外之言詞或書面陳述
    ，除法律有規定者外，不得作為證據。」酌採英美法之傳聞
    法則。復於第159 條之1 至第159 條之5 增設例外規定，以
    應實務需要，俾符實體真實發現之訴訟目的。是以，證人庚○○、己○○、丙○○、丁○○之警詢陳述、卷附職務報告
    書及現場關係位置照片之註記，均係被告以外之人於審判外
    之言詞及書面陳述，且無例外規定之適用，依上開規定，原
    則上均不得作為證據。至公訴人雖認上開證人警詢筆錄上之
    詢問時間，依刑事訴訟法第159 條之4 第1 款規定，認應有
    證據能力云云。惟上開警詢筆錄之記載，雖係具公務員資格
    之警員所為，然各該警詢筆錄之記錄僅具個案性，不具例行
    性之特徵，仍屬傳聞證據，當無證據能力。
三、再按現行刑事訴訟法為保障被告之反對詰問權，排除具有虛
    偽危險性之傳聞證據，以求實體真實之發見，於該法第159
    條第1 項明定被告以外之人於審判外之言詞或書面陳述，除
    法律有規定者外，不得作為證據。而刑事訴訟法第159 條之
    1 至第159 條之4 為傳聞法則之例外規定，被告以外之人於
    審判外之陳述，雖不符前4 條之規定，但經當事人於審判程
    序同意作為證據，法院審酌該言詞陳述或書面陳述作成時之
    情況，認為適當者，亦得為證據；當事人、代理人或辯護人
    於法院調查證據時，知有第159 條第1 項不得為證據之情形
    ，而未於言詞辯論終結前聲明異議者，視為有前項之同意，
    刑事訴訟法第159 條之5 定有明文。查本判決除上開證人庚○○、己○○、丙○○、丁○○之警詢筆錄及職務報告書、
    現場關係位置照片之註記外，其餘所引用之供述證據，業據
    檢察官、被告及辯護人於準備程序時均不爭執證據能力，迄
    至言詞辯論終結前，亦未主張有刑事訴訟法第159 條第1 項
    不得為證據之情形，本院審酌該等證據作成時之情狀，並無
    違法或不當等情形，認為以之作為本案之證據亦屬適當，依
    上開規定，自均具證據能力。
貳、實體部分：
一、竊盜部分：
    上開被告如何竊取被害人鐘郁清所有車牌號碼UWK-708 號輕
    型機車之事實，業據其於本院審理時供承不諱（見本院卷第
    32、66、85頁），核與證人辛○○於警詢時證稱：車牌號碼
    UWK-708 號輕型機車係鐘郁清所有，但平時都是伊父親鐘文
    騫在使用，伊於4 月4 日15時30分左右，發現原停放在新營
    市○○街49號前的機車不見，該車現在價值約新臺幣（下同
    ）2,000 元左右等語（見警卷第8 至10頁）；證人鐘文騫於
    偵查中證稱：車牌號碼UWK-708 號輕型機車係伊女兒鐘郁清
    的，平時都是伊在騎，該機車確實有遺失，伊並未借給被告
    ，伊也不認識被告等語（見偵卷第22頁），此外，復有車籍
    查詢－基本資料詳細畫面、贓物認領保管單各1 紙及起獲上
    開機車照片5 幀在卷可證（見警卷第30、37至39、53頁），
    足見被告上開自白與事實相符，堪以採信。從而，本件事證
    明確，被告竊盜犯行，已堪認定。
二、恐嚇危害安全部分：
    訊據被告矢口否認有何恐嚇危害安全之犯行，辯稱：伊只是
    想嚇唬人而已云云；辯護人辯護意旨則為：被告並未針對特
    定之人身或住宅丟擲點燃之汽油寶特瓶，只是在發洩情緒而
    已，並無對任何人恐嚇之意思，且被告當時係很快速的騎機
    車過去，根本不想讓身分曝光，亦未出聲，自無所謂「通知
    」可言，應不構成恐嚇危害安全罪云云。經查：
(一)、上開被告持點燃之汽油寶特瓶朝證人庚○○等人所在方向丟
    擲之事實，業據證人庚○○於偵查中及本院審理時證稱：97
    年4 月4 日16時許，伊與大伯丙○○、老公陳世福、兒子丁○○、兒子同學己○○等人坐在家門口，己○○的機車就在
    旁邊，比較靠近被告家那邊，當時大家都在講話，被告騎機
    車騎得很快，突然丟汽油彈（指已點燃之汽油寶特瓶）過來
    ，丟到機車，機車有點燒起來，己○○就把汽油彈踢到隔壁
    被告家那邊，後來被告家的牆壁有燒起來；被告是從路中央
    騎過去，差不多1 張應訊台的寬度（經當庭丈量約100 公分
    ），當時有馬上報警；伊遭被告用汽油彈攻擊，嚇得8 天不
    敢做生意等語（見偵卷第21頁、本院卷第119 至127 頁）；
    證人己○○於偵查中及本院審理時證稱：當天伊去找丁○○
    ，伊與丁○○、庚○○等人在那邊泡茶、聊天，伊等聊天及
    機車停放在的位置，就如同警卷第31頁照片所示，那時忽然
    有輛摩托車騎過去，騎得很快，往伊等丟了一瓶類似寶特瓶
    的東西，剛好丟在伊的摩托車，又彈到隔壁的水泥牆，伊的
    摩托車右邊腹部引擎蓋那邊有火，伊等就用腳把火弄熄滅，
    很快就撲滅了，所以沒有壞，那時大約4 點多；後來伊有馬
    上報警，差不多十幾分鐘警察就來了，伊大約5 點左右去作
    筆錄，作到晚上7 點多回來等語（見偵卷第23頁、本院卷第
    130 至139 頁）；證人丙○○於偵查中證稱：當天伊在場，
    被告有丟汽油彈，被告為何丟汽油彈伊不知道，汽油彈有燒
    起來等語明確（見偵卷第23頁），況參以被告於本院審理時
    自承：伊在其上開住處將汽油裝至寶特瓶內（一般市售小瓶
    之礦泉水瓶）約3 分之1 滿，將寶特瓶挖洞塞入布條，旋騎
    乘機車前往證人庚○○住處，並於快接近證人庚○○住處前
    ，將上開裝有汽油之寶特瓶點燃後，迅速朝庚○○等人所在
    方向丟擲，伊目的是要嚇他們等語（見本院卷第32、85頁）
    。此外，復有現場照片10幀在卷可稽（見警卷第31至35頁）
    ，足認被告確有持點燃之汽油寶特瓶朝證人庚○○等人所在
    方向丟擲之情，應無疑義。
(二)、按刑法第305 條之恐嚇罪，所稱以加害生命、身體、自由、
    名譽、財產之事，恐嚇他人者，係指以使人生畏怖心為目的
    ，而通知將加惡害之旨於被害人而言，故僅須有以通知加害
    之事使人恐怖為已足，不必果有加害之意思，更不須有實施
    加害之行為，且受惡害之通知者，因其恐嚇，生安全上之危
    險及實害而言（最高法院52年台上字第751 號、26年渝非字
    第15號判例、75年度台上字第5480號判決意旨參照）。是以
    ，被告持點燃之汽油寶特瓶朝證人庚○○等人所在方向丟擲
    之目的，既係在嚇唬證人庚○○等人，顯係以丟擲點燃之汽
    油寶特瓶做為加害他人生命、身體、財產之恐嚇手段，且佐
    以證人庚○○等人於案發後迅速報警處理，而證人庚○○更
    於偵查中證稱：伊嚇得8 天不敢做生意等語，足見證人庚○○等人確因被告此等舉動致心生畏怖，而危害其等安全，被
    告所為已該當刑法第305 條之恐嚇罪。至證人己○○固於本
    院審理時證稱：伊沒有看到丟汽油彈之人，伊只有看到背影
    ，因為該人機車騎得很快等語（見本院卷第33頁），且被告
    僅有丟擲點燃之汽油寶特瓶之行為，並未再以言詞為惡害之
    通知，然所謂惡害通知並不以言詞為恐嚇之唯一手段，倘被
    告之舉止依社會通念客觀判斷，已足使人知悉其意在恫嚇他
    人之生命、身體、財產之安全，亦難謂其舉動並不足以做為
    惡害之通知，而案發後證人庚○○等人既嚇得立即報警處理
    ，證人庚○○更是長達8 日不敢開門做生意，顯見被告之舉
    措業已明確表達其惡害之意，並已令證人庚○○等人清楚知
    悉且心生畏懼。另案發當時除證人己○○外，尚有證人庚○○、丁○○等人，雖被告當時係騎機車快速通過，然證人庚○○、丁○○等人既與被告毗鄰而居，且被告當時亦未加以
    變裝，則證人庚○○等人當可清楚辨識出丟擲者為被告，況
    參酌被告於本院審理時亦證稱：伊目的是要嚇他們，讓他們
    不敢再對伊叫囂等語（見本院卷第32頁），顯見被告並無意
    掩飾其真實身份。是以，辯護人徒以被告當時係騎乘機車快
    速通過，不想讓身份曝光，且未出聲，並不構成刑法之恐嚇
    罪云云，顯屬無據，不足採信。
(三)、按刑法放火罪之成立，以行為人具有故意燒燬特定物之主觀
    犯意為要件，若非故意燒燬或無焚燬有人居住之住宅或現有
    人所在之建築物之意思，均不能論以刑法第173 條之放火罪
    。查被告所持之寶特瓶僅裝約3 分之1 滿之汽油，而該寶特
    瓶係一般小瓶裝之礦泉水瓶，足認當時被告持有之汽油量非
    多，參以案發當時係下午4 點多之大白天，證人庚○○住處
    前復已聚集多人，並佐以被告當時係從路中央騎過去，丟擲
    點燃之汽油寶特瓶時距離證人庚○○等人所在位置僅100 公
    分等情，並據證人庚○○於本院審理時證述明確，已如前述
    ，是以，被告當時所在位置既如此接近證人庚○○等人，而
    證人庚○○等人當時復在其住處前，在如此近距離之下，堪
    信被告欲正確丟擲點燃之汽油寶特瓶至證人庚○○屋內當非
    難事。因此，倘被告有意燒燬證人庚○○之住宅，其大可直
    接丟擲至證人庚○○住宅內，或係擇深夜時分旁人不易發覺
    之時機下手，以迅速達其目的，要無在光天化日眾目睽睽之
    下，丟擲1 個已點燃惟汽油量不多之寶特瓶於道路上，而令
    在場之人均可迅速撲滅火勢之理。依此足認被告確無放火燒
    燬證人庚○○住宅之故意，其意僅在恫嚇證人庚○○等人至
    為明確。從而，本件事證明確，被告恐嚇危害安全犯行，已
    堪認定。
三、妨害公務及侮辱公務員部分：
    訊據被告矢口否認有何妨害公務及侮辱公務員之犯行，辯稱
    ：伊到臺南縣警察局報案後，騎乘機車要回家，己○○那些
    年輕人看到伊，就又追伊到民權路120 號，並將伊圍進機車
    店內，後面的警車就來了，一來就將伊上手銬，張金全及另
    1 名警察開始打伊，打到伊拉屎，伊看到那些年輕人很生氣
    ，就將手伸進去內褲裡沾滿糞便，向追趕伊的年輕人揮灑手
    上的糞便，才會潑到警察；伊有罵三字經，但是係罵己○○
    那些年輕人，並不是罵張金全云云。經查：
(一)、上開被告如何前往臺南縣警察局報案稱其女友遭人挾持，並
    要求派出所派員前來處理，嗣為據報前來之民治派出所所長
    張金全、警員徐啟炫、洪銘駿於民權路120 號前攔停，並於
    3 位警員欲對其實施酒精濃度測試時，以手沾滿糞便威脅警
    員不得靠近，並對所長張金全口出「幹你娘」，更於所長張
    金全上前將之逮捕時，將手上之糞便塗抹攻擊所長張金全，
    且經警方將其制伏返回民治派出所內，復對所長張金全辱罵
    「幹你娘」等事實，業據證人即臺南縣警察局警員乙○○於
    本院審理時證稱：當天被告騎乘機車到伊服勤的位置說要報
    案，被告說其女友被挾持，請求派出所警員來協助處理，伊
    跟被告說這邊有刑警大隊直接處理比較快，被告就在那鬧，
    而且有大小聲，伊有安撫被告，並要被告不要這麼大聲，伊
    就進去打電話給派出所說這邊有人來報案，被告一直說派出
    所都不幫其處理，轉頭就要走，伊告訴被告說其有喝酒不要
    走，被告堅持要走，伊記得被告當時喝蠻多酒的，要攔也攔
    不住，後來民治派出所的人大約是在靠近信義街的地方將被
    告攔下，伊有看到警員開門要請被告上車，但伊不敢確定被
    告有無上車；派出所警員有跟被告說話，但伊沒有聽得很清
    楚，好像問被告有喝酒，要以酒駕處理等語（見本院卷第15
    9 至168 頁）；證人即民治派出所所長張金全於偵查中證稱
    ：當天在民權路找到被告駕駛機車，查獲時發現被告喝酒，
    因為聞到被告有酒味，伊有要求被告漱口後做酒測，當天被
    告拒絕接受酒測，當伊等靠近時，被告說其有拉便，就從褲
    子裡抓出一堆大便來，把大便塗在手上，並說「幹你娘，所
    長你再過來，我屎就給你」，伊等就不敢靠近，就請同仁支
    援，後來又查到被告騎的機車是贓車，被告就在那裏甩，甩
    到伊衣服，伊就去抓被告，被告就把糞便塗在伊身上等語（
    見偵卷第22頁）；證人即民治派出所警員徐啟炫於偵查中證
    稱：被告沒有用糞便塗在伊身上，但被告有塗在所長身上，
    被告在查獲現場及派出所都有用「幹你娘」罵所長等語（見
    偵卷第22頁）；證人即民治派出所警員洪銘駿於偵查中證稱
    ：伊當天有處理被告的事，伊只有手沾到被告的糞便，但被
    告有塗在所長身上，被告在查獲之民權路現場及回派出所裡
    都有用「幹你娘」罵所長等語（見偵卷第24頁）；證人丁○○於偵查中證稱：被告被抓到派出所時，伊有在場，伊在派
    出所有聽到被告對所長罵很多髒話，「幹你娘」最明顯，當
    時警察沒有對被告怎麼樣，其他警察有聽到被告罵人等語綦
    詳（見偵卷第23頁）。雖證人乙○○、張金全就攔停被告之
    地點究係信義街或民權路之證述，有所歧異，然依證人乙○○上開證詞，伊僅係看到警員在靠近信義街將被告攔下，但
    不確定被告當時是否有上警車，則被告當時是否確有於信義
    街上警車，抑或其係逃開信義街後，始經警在民權路120 號
    前攔停、逮捕，均非無疑，況依被告於本院審理時自承：伊
    係被追至民權路120 號前始被警方上手銬等語（見本院卷第
    187 頁），足認被告確係在民權路120 號前遭警攔停、逮捕
    無訛。此外，復有沾染糞便之衣服1 件扣案及臺南縣警察局
    員警工作紀錄簿1 份在卷可考（見本院卷第58頁），堪信證
    人張金全、警員徐啟炫、洪銘駿及丁○○等人前揭證述，均
    與事實相符，足堪憑採。本件被告確有對於依法執行職務之
    公務員施強暴、脅迫及於公務員依法執行職務時，當場辱罵
    三字經「幹你娘」等事實，均堪認定。
(二)、被告雖辯稱：伊係被己○○那些年輕人追趕至民權路120 號
    ，並遭警方毆打後拉屎，方將糞便揮灑向那些年輕人，且伊
    並無辱罵張金全「幹你娘」，伊係在罵那些年輕人云云。然
    查被告於當日16時許，持點燃之汽油寶特瓶往證人庚○○等
    人所在方向丟擲後，證人庚○○等人旋立即報警前來處理，
    嗣並至警局製作筆錄等情，業據證人庚○○、己○○於偵查
    中證述明確，已如前述，觀以證人己○○係於當日17時許前
    往警局製作筆錄，迄至同日19時許始返家，而對照上開臺南
    縣警察局員警工作紀錄簿，被告係於18時20分前往臺南縣警
    察局報案，於18時35分許，民治派出所所長張金全即率警員
    前來，雖被告係於民權路120 號前為警逮捕，然臺南縣警察
    局距離民權路120 號僅2 個路口，僅需數分鐘即可到達，尚
    毋需耗費半小時以上之時間，而延至19時許始到達民權路，
    因此，證人己○○於當日19時之前，既猶在警局製作筆錄，
    則其豈可能會出現在民權路上。況參酌證人己○○於偵查中
    復證稱：伊不要對被告提出告訴等語，顯見證人己○○對被
    告丟擲點燃之汽油寶特瓶致燒到其機車一事，並不願加以追
    究，則其既不願意追究被告之所為，衡情，證人己○○當無
    率領其他年輕人追逐並毆打被告之必要。故被告辯稱：伊遭
    己○○那些年輕人追到民權路120 號云云，顯屬無稽，不可
    憑信。職是，證人己○○等年輕人既未在被告遭逮捕之民權
    路120 號現場，則被告以手沾糞便威脅、以糞便攻擊及辱罵
    之對象，自不可能是證人己○○等年輕人，而係對其執行酒
    精濃度測試及逮捕之民治派出所所長張金全、警員徐啟炫、
    洪銘駿等人。
(三)、另本院依職權勘驗被告於民治派出所時之監視攝影檔，勘驗
    結果略以：一、該監視攝影檔未錄到被告與警員對話之聲音
    ，無法判斷被告是否有口出穢言之情事。二、於14分33秒：
    B 警員俯身在被告右手邊與被告交談後離開。14分34秒：畫
    面中被告1 人獨自坐在板凳上左顧右盼。14分36秒：A 警員
    自左下方出現後手指著被告，狀似指責被告。14分38秒：被
    告怒目而視並有張口回應警員，A 警員自左下方離開。14分
    51秒：被告用頭將桌面上之液晶螢幕推倒，將一黑色方形物
    體推落地面。14分57秒：A 、B 警員從左下方出現，A 警員
    將液晶螢幕扶正，B 警員走至被告所坐之板凳右方後，蹲下
    拿起板凳腳上之手銬又放下，A 警員走至被告右手邊，拉住
    被告右手，被告欲掙脫。15分13秒：被告以頭撞擊桌面上之
    液晶螢幕，A 警員從被告的右方，以右手抓著被告的頭髮，
    用左手按住被告的右肩，B 警員從被告的左方，以右手按住
    被告的頭，左手按住被告的頸部，3 人一陣拉扯後，A 、B
    警員合力將被告拉回坐椅上，C 警員站在畫面左下觀看。15
    分19秒：被告似欲再次撞擊桌面上之液晶螢幕，遭A 、B 警
    員阻止後將被告拉回後方板凳坐下。15分25秒：A 警員拿起
    固定於牆上之手銬欲銬住被告反綁於身體後方的手，被告往
    左閃躲，B 警員站在被告左手邊，以手壓住甲○○的頭，3
    人一陣拉扯。15分37秒：A 警員將固定於牆上之手銬銬住甲○○後便放開被告，被告以左腳踢開B 警員，A 、B 警員再
    次上前制伏被告，C 警員上前站在畫面左側。15分43秒：B
    警員以右腳踢向被告，A 警員上前拉住被告，被告多次欲衝
    向B 警員，遭A 警員阻擋，C 警員上前拿起板凳腳上之手銬
    ，將被告之右腳銬住。16分20秒：A 警員手指向銬在左方椅
    子上之手銬、C 警員將手銬拿起後將手銬交給B 警員，B 警
    員將該手銬銬在板凳左側凳腳上後，欲將另一端銬在被告的
    左腳上時，被告將腳踹向B 警員，B 警員拉住被告的腳，經
    一陣拉扯後，B 警員將手銬銬在被告的左腳上等情，業據本
    院勘驗屬實（見本院卷第169 至171 頁），是以，被告當時
    在民治派出所內，其人身既已遭受控制，對於狀似指責被告
    之A 警員，猶怒目而視並張口回應，其後竟以頭一再撞擊電
    腦螢幕，且對上前欲將被告拉回座位之警員，仍強力掙脫並
    欲衝撞警員，顯見其對民治派出所警員確實有強烈不滿之情
    緒，由此俱見證人張金全、徐啟炫、洪銘駿及丁○○所證：
    被告在民治派出所內確有以「幹你娘」之穢語辱罵張金全等
    語，應屬信而有徵。故被告辯稱：伊在派出所內係針對己○○罵「幹你娘」，而非辱罵張金全云云，顯係臨訟卸責之詞
    ，不足採信。
(四)、再者，被告於案發當天固受有左、右臉頰、小腿瘀青等傷害
    ，然造成此等傷害之原因為何，是否如被告所言係遭警員毆
    打，或係因其抗拒逮捕強力抵抗所致，抑或係因其他原因所
    造成，均非無疑，其原因容有多端，已如前述，尚難僅憑被
    告一己所述，即率認證人張金全等人有何毆打被告之行為。
    且倘被告所陳：張金全一到即對其上手銬，並將其打到拉屎
    等語為真，衡之常情，一般人除因自身生理因素，或係遭人
    持續以猛力毆打外，斷難輕易出現拉屎狀態，因此，證人張
    金全等人倘欲將被告打到拉屎，必定使用相當之力道方可致
    之，果此，被告所受之傷勢當不可能僅止於臉頰、小腿瘀青
    而已。況案發現場之民權路係人來人往之馬路，而證人張金
    全等人復係執行公權力之警員，其等當無可能在眾目睽睽之
    下，毆打1 個已上手銬全無反抗能力之被告，而無懼遭民眾
    檢舉致受懲處之可能，是被告上開所辯，顯與事實相悖，並
    不足採。從而，本件事證明確，被告妨害公務及侮辱公務員
    之犯行，亦堪認定。
四、核被告就事實一(一)所為，係犯刑法第320 條第1 項之竊盜罪
    ；就事實一(二)所為，係犯刑法第305 條之恐嚇危害安全罪；
    就事實一(三)所為，係犯刑法第135 條第1 項之妨害公務罪及
    刑法第140 條第1 項之侮辱公務員罪。又被告以1 個丟擲點
    燃汽油寶特瓶，恐嚇證人庚○○、己○○等人，係以1 行為
    觸犯數個構成要件相同之罪名，為想像競合犯，應從一重處
    斷。公訴人雖認被告此部分犯行，除構成刑法第173 條第3
    項、第1 項之放火現供人居住之住宅未遂罪外，亦構成刑法
    第305 條之恐嚇危害安全罪，並當庭補充刑法第305 條之條
    文，本院自應予審理。惟被告此部分犯行僅該當刑法之恐嚇
    危害安全罪，並不構成放火現供人居住之住宅未遂罪，已詳
    如前述，本應為無罪之諭知，然公訴人認此部分如成立犯罪
    ，與恐嚇危害安全罪部分，為想像競合犯之裁判上一罪關係
    ，爰不另為無罪之諭知，附此敘明。另被告為恐嚇證人庚○○等人而丟擲已點燃之汽油寶特瓶，致證人己○○之機車右
    側車身及被告住處牆垣稍稍起火，惟因被告當時既無放火之
    故意，則其所造成起火之現象，應屬過失行為所致，然刑法
    第175 條之失火燒燬住宅等以外之物罪，並不處罰未遂犯，
    而上開機車及牆垣均未失其全部或一部效用之情，復如前述
    ，是就被告此部分所為，自不構成犯罪，併此敘明。又刑法
    第135 條第1 項之妨害公務罪，係侵害國家法益之犯罪，以
    保護國家公權力之執行為目的；而刑法第140 條侮辱公務員
    罪，屬妨害國家公務之執行，為侵害國家法益，並非侵害個
    人法益之犯罪，如對於公務員2 人以上依法執行職務時，施
    強暴、脅迫或當場侮辱，仍屬單純一罪，並無刑法第55條所
    謂「想像競合犯」之法例適用（最高法院85年度台非字第23
    8 號、88年度台上字第4114號判決意旨參照）。是被告以手
    沾糞便脅迫執行酒精濃度測試職務之證人張金全、徐啟炫、
    洪銘駿3 人不得靠近，雖同時對3 位執行職務之公務員施脅
    迫行為，惟被害之國家法益仍屬單一，應論以單純一罪，並
    無想像競合犯之適用。另被告於密切接近之時間、地點，對
    證人張金全、徐啟炫、洪銘駿施脅迫行為後，再接續對證人
    張金全塗抹糞便而施強暴行為，及接續以「幹你娘」之穢語
    辱罵證人張金全，均係侵害同一法益，各行為獨立性極為薄
    弱，依一般社會通念，在時間差距上，難以強行分開，在刑
    法評價上，以視為數個舉動接續施行，應作為包括一行為予
    以評價，而為接續犯。公訴人認被告先後2 次辱罵證人張金
    全，應分論併罰，容有未洽，併此敘明。被告所犯上開竊盜
    罪、恐嚇危害安全罪、妨害公務罪及侮辱公務員罪，犯意各
    別，行為互異，應予分論併罰。被告前於95年間因違反毒品
    危害防制條例案件，經本院以96年度簡字第2128號判決判處
    有期徒刑4 月確定，再經本院以96年度聲減字第3922號裁定
    減為有期徒刑2 月確定，於97年3 月1 日縮刑期滿執行完畢
    ，此有臺灣高等法院被告前案紀錄1 份在卷可參，其受有期
    徒刑執行完畢後，5 年以內故意再犯有期徒刑以上之上述4
    罪，皆為累犯，依法均應加重其刑。爰審酌被告不知尊重他
    人財產權，率爾竊取他人之機車供己使用，且未思敦親睦鄰
    ，於酒後藉其酒力，往鄰人庚○○等人所在方向丟擲點燃之
    汽油寶特瓶，以為警告、恐嚇鄰人庚○○等人，甚而對於執
    行職務之警員施強暴、脅迫及當場辱罵之，所為已影響他人
    之生命、身體及財產安全，對於社會秩序及治安危害非輕，
    犯後猶否認大部分犯行，推諉責任於警員及被害人，未具悔
    意之犯後態度，且兼衡其前科素行、智識程度、生活狀況等
    一切情狀，認公訴人之求刑尚屬過輕，爰分別量處如主文所
    示之刑，並定其應執行之刑。
乙、公訴不受理部分：
一、公訴意旨略以：被告於97年3 月31日某時，行經告訴人庚○○位於臺南縣新營市○○里○○鄰○○路18之3 號住處時，竟
    基於毀損之故意，將告訴人前開住處之玻璃1 片敲破，致喪
    失其使用功能，足生損害於告訴人之權益，因認被告係犯刑
    法第354 條之毀損罪等語。
二、按告訴乃論之罪，告訴人於第一審辯論終結前，得撤回其告
    訴；又告訴經撤回者，法院應諭知不受理之判決，刑事訴訟
    法第238 條第1 項、第303 條第3 款分別定有明文。
三、本件被告因毀損案件，經檢察官提起公訴，認被告係犯刑法
    第354 條之毀損罪，依同法第357 條之規定，須告訴乃論。
    茲據告訴人庚○○於本院審理中以言詞撤回其告訴，有該審
    判筆錄1 份在卷可稽，揆諸前開規定，自應為諭知不受理之
    判決。
據上論斷，應依刑事訴訟法第299條第1項前段、第303條第3款，
刑法第135 條第1 項、第140 條第1 項、第305 條、第320 條第
1 項、第55條、第47條第1 項、第51條第5 款，刑法施行法第1
條之1 ，判決如主文。
本案經檢察官戊○○到庭執行職務
中    華    民    國    98    年    7     月    7     日
            刑事第十一庭  審判長法  官  林臻嫺
                                法  官  孫淑玉
                                法  官  蘇碧珠
以上正本證明與原本無異。
如不服本判決應於收受本判後10日內向本院提出上訴書狀，並應
敘述具體理由。其未敘述上訴理由者，應於上訴期間屆滿後20日
內向本院補提理由書狀（均須按他造當事人之人數附繕本）「切
勿逕送上級法院」。
                                書記官  許哲萍
中    華    民    國    98    年    7     月     7    日
附錄本案論罪科刑法條全文
中華民國刑法第135條：
對於公務員依法執行職務時，施強暴脅迫者，處3 年以下有期徒
刑、拘役或3 百元以下罰金。
意圖使公務員執行一定之職務或妨害其依法執行一定之職務或使
公務員辭職，而施強暴脅迫者，亦同。
犯前二項之罪，因而致公務員於死者，處無期徒刑或 7 年以上有
期徒刑；致重傷者，處 3 年以上、 10 年以下有期徒刑。
中華民國刑法第140條：
於公務員依法執行職務時，當場侮辱，或對於其依法執行之職務
公然侮辱者，處6 月以下有期徒刑、拘役或1 百元以下罰金。
對於公署公然侮辱者亦同。
中華民國刑法第305條：
以加害生命、身體、自由、名譽、財產之事，恐嚇他人致生危害
於安全者，處2 年以下有期徒刑、拘役或3 百元以下罰金。
中華民國刑法第320條：
意圖為自己或第三人不法之所有，而竊取他人之動產者，為竊盜
罪，處 5 年以下有期徒刑、拘役或 5 百元以下罰金。
意圖為自己或第三人不法之利益，而竊佔他人之不動產者，依前
項之規定處斷。
前二項之未遂犯罰之。


司法院資訊處製作；財團法人民間司法改革基金會備份。
